【裁判字號】    92,上更(一),135
【裁判日期】    921104
【裁判案由】    毒品危害防制條例等
【裁判全文】
臺灣高等法院臺中分院刑事判決              民國九十二年度上更(一)字第一三五號
    上  訴  人  臺灣彰化地方法院檢察署檢察官
    被      告  乙○○
                        戶
    指定辯護人  本院公設辯護人  丙○○
右上訴人因被告毒品危害防制條例案件，不服臺灣彰化地方法院中華民國八十八年十
二月三十日第一審判決（民國八十八年度訴字第六二八號，起訴案號：臺灣彰化地方
法院檢察署民國八十八年度偵字第七四七二、八○六二號），提起上訴，經判決後由
最高法院發回更審，本院判決如左：
    主      文
上訴駁回。
    理      由
一、公訴意旨略以：被告乙○○基於概括犯意，自八十八年六月二十八日起至同年七
    月六日止，連續五次在南投縣草屯鎮敦和國小，每次以新台幣（下同）一千元價
    格販賣第一級毒品海洛因予曾庭冠；另基於概括犯意，自不詳時間起，連續在彰
    化縣員林鎮○○街市場旁，每次以一小包一千元價格，販賣第二級毒品安非他命
    予丁○○；嗣於八十八年七月十五日十八時許，經警在其彰化縣員林鎮○○街二
    十一之五號居處查獲，扣得毒品海洛因二十四公克、安非他命○．七公克、天秤
    、吊秤、電子秤各一臺，因認被告涉有毒品危害防制條例第四條第一、二項之販
    賣第一、二級毒品罪嫌等語。訊據被告乙○○於原審及本院前審固坦承於右揭時
    地為警查獲毒品之事實不諱，然堅決否認有販賣毒品之犯行，辯稱：伊與丁○○
    、曾庭冠二人均未曾見過，亦不認識，而與林水源係朋友關係，然從未販賣毒品
    予該三人，不知該三人為何說伊有在賣，又扣案毒品係伊以三萬元向阿仁者購買
    供自己吸食所用，天秤及電子秤係伊母親稱量中藥所用，並非伊用來賣毒品云云
    。經查：
  (一)本件雖查扣有毒品海洛因、安非他命等物，有扣押物品清單等件可證，然被告既
    素有吸食海洛因之習慣，為其所供陳，並有南投縣衛生局尿液檢驗單一紙在卷足
    憑，則被告以一次購買大量（約六錢多）較經濟故向他人購進，以供日後自己吸
    食所用，衡情尚無違悖，除有其他事證外，尚非可以該扣案物品即認作被告本件
    被訴販賣第一級、第二級毒品犯行之依據。
  (二)證人曾庭冠於八十八年七月八日警訊時證稱係向一名年約四十歲之「黑魚寬」購
    買，觀之被告之年籍資料，被告應為半百之人，二者相距十年，並不相符，雖人
    之相貌有時與年齡不盡相稱，但據被告供稱其綽號為「阿寬」而非「黑魚寬」（
    見八十八年度偵字第七四七二號卷第十四頁、原審卷八十八年九月十五日、八十
    八年十月七日訊問筆錄）；且證人曾庭冠偵查中證稱：「我不是向被告（經檢察
    官當庭指示被告照片）購買，我沒有見過這個人」等語（見偵查卷第三十九頁背
    面），於原審審理時當庭指認被告後證稱：「我見到那個人較老，非法庭之人（
    指被告），在場之人（指被告）我不認識」等語在卷（見原審卷第二十頁、第二
    十一頁），核與其警訊所供相異，然相較其於警訊時未經具結且未當面指認之證
    言，自應以其於偵查中及原審審理時經具結之證言，較為可信。又證人林水源於
    八十八年七月八日之警訊筆錄，係以秘密證人代號Ａ１之方式指證綽號「黑魚」
    住彰化縣員林鎮○○街二十一之五號之人，有販賣海洛因及安非他命之犯行云云
    在卷，此復為證人即南投縣警察局中興分局警員黃汝寬供證在案（見偵卷第四十
    二頁背面、原審八十八年十月七日訊問筆錄），惟按秘密證人之供述尚無證據能
    力可言，故不能以該證言即採為證據之用，欲證明被告犯罪，應有明確之證明，
    否則即不能遽論被告涉公訴人所指罪名，查該證人林水源於偵查中並未經傳訊，
    其於八十八年十一月十六日經原審借提到庭，則具結證稱未向被告購買安非他命
    等語在卷，與其於前開警訊時以秘密證人未經具結之證詞相較，亦以其在原審庭
    訊經具結及當庭指認之證詞較符真實；是上開二證人之警訊筆錄，均非可採為憑
    證。
  (三)證人丁○○固於八十八年七月十七日警訊證稱：「（問：你所指的黑魚寬是不是
    警方所指口卡之人？）確實是警方所持之口卡之人乙○○沒有錯」等語，惟證人
    於警訊時係就警方調來之口卡片予以指認，此不免因照片拍攝之時間及角度而有
    誤認之可能性，不若當面指認之具真實性，是證人以口卡片之指認僅可作為參考
    ，並非當然可作為證據予以採用，而該證人鍾有林於偵查中及原審審理時均未到
    庭，原審依址拘提亦未拘獲，致未能當庭結證並與被告對質，且該證人丁○○係
    先經施用毒品案件為警查獲，當時其於警訊時並未有何指認本件被告販賣毒品之
    筆錄，其後查得被告後，再經警於八十八年七月十七日補為制作其依口卡照片指
    認被告有販賣毒品之警訊筆錄乙節，業據證人黃汝寬供證在卷（見原審八十八年
    十月七日筆錄），核諸該警訊筆錄並非初供，係因查得被告於偵查中事後再為警
    訊問制作，且僅依口卡照片指認，則該警訊筆錄內容是否屬實，殊非無疑。嗣證
    人丁○○於本院審理時到庭，但因被告未到庭，致仍無法指認，據該證人證稱：
    伊係委由姓名、地址不詳之友人代為購買安非他命，警訊時則係因怕連累該友人
    ，故稱係直接向「黑魚寬」購買。當時該友人與被告係在門外交談，伊並未見到
    二人交易之情形，該友人亦僅對伊稱係向「黑魚寬」購買，伊於警訊中就被告之
    口卡片指認被告即當時所見之人，但伊不知被告是否即「黑魚寬」云云，應以該
    證人於本院所為之證言，較為真實可信。被告既堅決否認此部分犯行，又查無其
    他積極事證足資佐證，該證人丁○○在警訊中未經具結，且非初供，復係僅憑口
    卡照片指認之筆錄，殊難執為被告本件犯行之論據。
  (四)證人即警員黃汝寬雖於原審證稱：「據林水源指證毒品是向綽號黑魚寬購買的，
    丁○○也指認被告之照片向黑魚寬買貨」等語，惟查證人曾庭冠、林水源、丁○
    ○於警訊所為之供述，既不能認為真實可採，已如上述，則證人黃汝寬之上開證
    言，亦無法作為不利於被告之認定。
  (五)訊據被告於警訊雖曾供稱：「我向綽號阿仁購買海洛因，一錢一萬二千元，共購
    得三萬元之毒品，為己吸食及轉售」等語，惟於偵查中、原審及本院前審時則均
    堅決否認有販賣第一級毒品之情事，又無其他積極證據足資證明被告有此部分之
    犯行，不能僅憑被告於警訊所為之上開供述，遽令被告負販賣第一級毒品之罪責
    。
  (六)按犯罪事實應依證據認定之，無證據不得推定其犯罪事實，刑事訴訟法第一百五
    十四條定有明文。又刑事訴訟法上所謂認定犯罪事實之證據，係指足以認定被告
    確有犯罪行為之積極證據而言，該項證據自須適合於被告犯罪事實之認定，始得
    採為斷罪資料；如未發現相當證據，或證據不足以證明，自不能以推測或擬制之
    方法，以為裁判基礎，最高法院二十九年上字第三一○五號、四十年上字第八十
    六號分別著有判例可資參照。本件公訴人起訴之依據，係以上揭證人之證詞為論
    據，固非無見，惟該等證人之警訊筆錄顯有瑕疵而非可採信，已如上述，則雖證
    人林水源帶同警方前往被告居所查獲之海洛因重達二十四公克、安非他命○．七
    公克，該證物仍難就被告販賣毒品為相當程度之補強，此外，復查無其他積極證
    據足資證明被告有何上開販賣毒品之犯行，揆諸上開說明，被告此部分犯罪行為
    尚屬不能證明。
二、原審因認被告犯罪行為不能證明，而為被告無罪判決之諭知，核無不合，檢察官
    上訴意旨仍執陳詞，認被告有販賣第一級、第二級毒品之犯行，指摘原判決此部
    分不當，為無理由，應予駁回。
三、被告經合法傳喚，無正當之理由不到庭，爰不待其陳述，逕行判決。
四、據上論斷，應依刑事訴訟法第三百六十八條、第三百七十一條，判決如主文。
本案經檢察官甲○○到庭執行職務。
中      華      民      國      九十二     年    十一     月     四     日
                                臺灣高等法院臺中分院刑事第九庭
                                      審判長法  官  陳  筱  珮
                                            法  官  趙  春  碧
                                            法  官  吳  重  政
右正本證明與原本無異。
一、被告不得上訴。
二、檢察官得上訴。
如不服本判決應於收受送達後十日內向本院提出上訴書狀，其未敘述上訴之理由者並
得於提起上訴後十日內向本院補提理由書（均須按他造當事人之人數附繕本）。
                                            書記官  林  育  德
中      華      民      國      九十二     年    十一     月     四     日
                                                                        Ｒ


司法院資訊處製作；財團法人民間司法改革基金會備份。
